【裁判字號】    89,易,4583
【裁判日期】    900227
【裁判案由】    詐欺
【裁判全文】
臺灣板橋地方法院刑事判決                      八十九年度易字第四五八三號
    公  訴  人  臺灣板橋地方法院檢察署檢察官
    被      告  甲○○
右列被告因詐欺案件，經檢察官提起公訴（八十八年度偵字第二四五○七號、八十九
年度偵字第一四○九五號），本院判決如左：
    主      文
甲○○無罪。
    理      由
一、公訴意旨略以：被告甲○○基於概括之犯意，意圖為自己不法之所有，於民國八
    十七年十月二十七日，在位於桃園市○○路○段二二五號處，向丙○○詐稱欲租
    借Ｂ七－○二九號牌營業用小客車，而與丙○○訂立租賃合約，取得上開營業用
    小客車之使用權；再於八十八年一月間，至上址向丙○○表示車輛故障待修，而
    又向丙○○詐稱先借支新台幣（下同）五千元供其修車，詎丙○○出借後，發現
    其並未向修車廠繳交修車款項，且將車輛棄置於修車廠外；又於八十八年十二月
    十九日，在位於臺北縣中和市○○路七一號之「舜文交通企業有限公司」（以下
    簡稱舜文公司），向乙○○承租Ｈ四－七六○號牌營業用小客車，每日租金七百
    元，每五日繳款一次，詎其取得車輛後即一去不回，亦未繳納車租，乙○○始知
    受騙，因認被告涉犯刑法第三百三十九條第一項之詐欺取財罪嫌云云。
二、按犯罪事實應依證據認定之，無證據不得推定其犯罪事實，又不能證明被告犯罪
    或其行為不罰者，應諭知無罪之判決，刑事訴訟法第一百五十四條、第三百零一
    條第一項分別定有明文。次按認定不利於被告之事實，須依積極證據，茍積極之
    證據本身存有瑕疵而不足為不利於被告事實之認定，即應為有利於被告之認定，
    更不必有何有利之證據，而此用以證明犯罪事實之證據，猶須於通常一般人均不
    至於有所懷疑，堪予確信其已臻真實者，始得據以為有罪之認定，倘其證明尚未
    達到此一程度，而有合理性之懷疑存在，致使無從為有罪之確信時，即應為無罪
    之判決，此有最高法院八十二年度臺上字第一六三號判決、七十六年度臺上字第
    四九八六號、三十年度上字第八一六號等判例意旨可資參照。又按告訴人之告訴
    ，係以使被告受刑事訴追為目的，是其陳述是否與事實相符，仍應調查其他證據
    以資審認。而刑法上詐欺罪之成立，要以加害者有不法取得財物之意思而實施詐
    欺行為，被害者因此行為，致表意有所錯誤而為財產上處分，受有損害，且加害
    者所用行為，堪認為詐術者，始足當之，亦分據最高法院亦據最高法院五十二年
    度臺上字第一三○○號判例、十九年度上字第一六九九號、四十六年度臺上字第
    二六○號等判例闡釋至明。
三、公訴人認被告涉有右揭詐欺取財犯嫌，無非以告訴人丙○○、乙○○二人之指訴
    ，佐以租車契約書二份及照片為其論據。訊據被告甲○○則堅決否認有何詐欺犯
    行，辯稱：其與告訴人丙○○所訂定之契約係租送車契約，即其按月給付一定款
    項後，該車由其取得所有權，而其向丙○○取得使用該車後未久，該車便於行駛
    高速公路途中發生故障，經拖吊車拖往修車廠修理，其乃向丙○○借用五千元款
    項以支付修車費用，該筆借款並已返還，然未簽立收據，其嗣因修車費用過鉅，
    無力給付，故無法取回該車；再其以往即曾向告訴人乙○○租車，此次則亦因承
    租車輛受損，其為維修該車，所得不敷支應，因此未能按時繳納租金而有誤會，
    其現已與乙○○和解以返還其前款項，並繼續向伊租用其他車輛營業，其前開所
    為均無詐欺之意圖等語。
四、經查：
（一）被告與告訴人黃志文之間所訂定之契約，係租送車之性質，即被告依約自八十
      七年十月二十七日起至八十八年八月二十七日止，按期給付一定款項後，該車
      即由被告取得所有權乙節，業據告訴人丙○○於本院審理時到庭陳稱上情無訛
      （見本院九十年二月十三日審判筆錄），並有計程車租借合約書一份附於偵查
      卷可稽，而被告於前述租借期間，並已自八十七年十月二十七日起至八十八年
      三月二十日止，給付近半數之款項，於訂定該租借合約時，且提供國民身分證
      、駕照影本及簽發面額二十萬元之本票以資擔保等情，亦據告訴人丙○○於本
      院調查時到庭陳述前情屬實（見本院八十九年十二月十九日訊問筆錄）；另告
      訴人丙○○對於被告於取得上述營業用小客車後，有因發生故障而送往修車廠
      修理之情事，亦不否認（見同上訊問筆錄），則查，被告於訂定本件租借車契
      約之初，即已提供國民身分證、駕照影本及簽發面額二十萬元之本票以供擔保
      ，其後並已給付將近半數之款項，已難認其於訂定契約之初，有何詐欺之意圖
      ，況告訴人丙○○成立公司從事租借車之業務，對於租借汽車予被告之風險，
      理當已列入評估而後考量其可行性，而有所預知，對於己身就風險性判斷錯誤
      ，即非可歸究係被告所為訛詐之施予，是告訴人丙○○事先既已明知風險性之
      存在，而仍為該契約之簽訂，難認係陷於錯誤之情況下所為之汽車交付行為，
      應認係雙方各自追求契約利益為其等之目的，故於該契約有效成立後，僅屬事
      後履行與否之民事問題，非可因事後未能取得租、售款項即謂係他人訛詐行為
      使然，此當非原先經詳細討論後而為契約成立之本意，否則，法院無異成為告
      訴人討債之代名詞，企業、事業之經營已成為零風險。至告訴人丙○○指稱被
      告向伊借用五千元款項用以修車，則未據提出任何資料以供本院參考，而被告
      雖自承有借用上述款項之情，然則辯稱已返還等語，是被告倘確有借用該筆款
      項，惟其用途既係用以修車，而該車嗣則經修車廠通知告訴人丙○○取回，顯
      見該車確有修繕之情，雖被告於借得款項後，或因另有他用而暫為挪用，仍難
      認其於借款時有何詐欺之意圖，告訴人丙○○亦無何陷於錯誤可言。
（二）再查，被告其前即曾向告訴人乙○○所經營之舜文公司租用其他車輛，本次租
      車使用時，亦有提供國民身分證、駕照及押金五千元等事實，已據告訴人乙○○於本院調查時到庭陳明在卷（見本院九十年一月九日訊問筆錄），伊於本院
      審理時復稱已與被告達成和解，被告所欠租金乙節純屬民事糾紛，並有和解書
      一件在卷可參，核與被告所辯要無不合，已足徵告訴人乙○○先前於偵查中不
      利於被告之指訴，非無瑕疵可指，不能遽予資為被告有罪之論據甚明；至卷內
      之租車契約書，僅能證明被告確有租用車輛之事，然此為被告與告訴人乙○○
      所不爭，且車輛租賃為合法之私經濟行為，告訴人乙○○先前有瑕疵之指訴，
      復無從依據契約書本身或其內容而予排除，亦不足資為不利於被告事實認定之
      論據，綜上並參合被告租用車輛時，已提供證件及押金作為租用車輛之擔保，
      事後亦已與告訴人乙○○達成和解等情，即難認定被告於租用上述車輛之始，
      有何不法所有之詐欺意圖。
四、綜合所述，被告向告訴人丙○○、乙○○租借或承租上開各該車輛及向告訴人丙○○借用五千元款項時，主觀上均無不法所有之意思，客觀上亦無施用詐術之行
    為，復查無其他積極證據足資證明被告有何詐欺取財之犯行，尚難僅憑告訴人等
    片面之指訴而入被告於罪。本件應屬民事糾葛，與詐欺取財罪之構成要件尚有未
    合，告訴人等宜循民事程序救濟。揆諸前揭說明，本件不能證明被告犯罪，自應
    諭知被告無罪之判決。
據上論據，應依刑事訴訟法第三百零一條第一項，判決如主文。
本案經檢察官郭緯中到庭執行職務。
中        華       民       國        九十    年    二    月   二十七   日
                              臺灣板橋地方法院刑事第一庭
          法  官  邱  靜  琪
右正本證明與原本無異。
如不服本判決，應於判決送達後十日內，向本院提出上訴狀，上訴於臺灣高等法院。
                                  書記官  劉  日  賓
中        華       民       國        九十    年    三    月     一     日


司法院資訊處製作；財團法人民間司法改革基金會備份。
